最高法院民事裁定　　　　　　　　　　111年度台上字第2017號
上　訴　人　鴻星建設有限公司

法定代理人　齊惠生（臨時管理人）

訴訟代理人　楊金順律師
參　加　人　林威信
訴訟代理人　張秀夏律師
被 上訴 人　吳錦秀
訴訟代理人　李保祿律師
上列當事人間請求不動產所有權移轉登記等事件，上訴人對於中
華民國111年4月13日臺灣高等法院第二審判決（ 110年度重上字
第252號），提起上訴，本院裁定如下：
    主  文
上訴駁回。
第三審訴訟費用由上訴人負擔。參加訴訟費用由參加人負擔。
    理  由
按上訴第三審法院，非以原判決違背法令為理由，不得為之。又
提起上訴，上訴狀內應記載上訴理由，其以民事訴訟法第 469條
所定事由提起第三審上訴者，應於上訴狀內表明：原判決所違背
之法令及其具體內容、暨依訴訟資料合於該違背法令之具體事實
。其依同法第469條之1規定提起上訴者，並應具體敘述為從事法
之續造、確保裁判之一致性或其他所涉及之法律見解具有原則上
重要性之理由。同法第 467條、第470條第2項分別定有明文。而
依同法第 468條規定，判決不適用法規或適用不當者，為違背法
令；依同法第 469條規定，判決有該條所列各款情形之一者，為
當然違背法令。是當事人提起第三審上訴，如合併以同法第 469
條及第469條之1之事由為上訴理由時，其上訴狀或理由書應表明
該判決所違背之法令條項，或有關之司法院大法官解釋、憲法法
庭裁判，或成文法以外之習慣或法理等及其具體內容，暨係依何
訴訟資料合於該違背法令之具體事實，並具體敘述為從事法之續
造、確保裁判之一致性或其他所涉及之法律見解具有原則上重要
性之理由。如未依上述方法表明，或其所表明者與上開法條規定
不合時，即難認為已合法表明上訴理由，其上訴自非合法。本件
上訴人對於原判決提起第三審上訴，雖以該判決違背法令為由，
惟核其上訴理由狀所載內容，係就原審取捨證據、認定事實之職
權行使所論斷：上訴人於其所有坐落臺北市○○區○○段 0○段
000地號土地（權利範圍10萬分之673）上興建同段0000建號門牌
號碼同區○○○路 0巷00號房屋（下稱系爭房屋，與土地合稱系
爭房地），房屋建造完成後信託登記予訴外人東亞建築經理股份
有限公司（下稱東亞建經公司），嗣於民國97年12月29日以買賣
為原因，自行及指示東亞建經公司辦理系爭房地所有權移轉登記
予被上訴人。上訴人未能證明兩造間系爭房地買賣行為及所有權
移轉登記行為係出於通謀虛偽意思表示，上訴人出售系爭房地予
被上訴人，非讓與主要部分之營業或財產，被上訴人無不當得利
可言。從而，上訴人依民法第 179條規定，請求被上訴人移轉系
爭房地所有權登記及騰空返還系爭房屋予上訴人，給付新臺幣（
下同）240萬元本息暨自109年1月1日起至返還系爭房屋日止按月
4 萬元本息之不當得利，為無理由等情，指摘為不當，並就原審
命為辯論及已論斷或其他與判決結果不生影響者，泛言謂為違法
，而非表明該判決所違背之法令及其具體內容，暨依訴訟資料合
於該違背法令之具體事實，更未具體敘述為從事法之續造、確保
裁判之一致性或其他所涉及之法律見解具有原則上重要性之理由
，難認其已合法表明上訴理由。依首揭說明，應認其上訴為不合
法。末查上訴人主張系爭房地買賣係其與被上訴人通謀而為之虛
偽行為，應由上訴人負舉證責任。上訴人指摘原審就此有判決不
備理由之違法云云，不無誤會，附此敘明。
據上論結，本件上訴為不合法。依民事訴訟法第481條、第444條
第1項、第95條、第78條、第86條第1項前段，裁定如主文。
中    華    民    國   111    年    8     月    11    日
                      最高法院民事第九庭
                          審判長法官  盧  彥  如  
                                法官  吳  麗  惠  
                                法官  張  恩  賜  
                                法官  汪  漢  卿  
                                法官  林  麗  玲  
本件正本證明與原本無異
                                      書  記  官
中    華    民    國   111    年    8     月    23    日